# 母公司业务剥离给全资子公司，母公司如何入账

提问人：zhongxiaohong 时间：2022-08-08 10:29:18
请教陈老师，母公司业务剥离如何入账：
业务描述：母公司欲将与业务相关的所有资产负债以及人员（包括应收预收、应付预付、长期资产（包括机器设备、房屋建筑物、土地）、人员以及与人员相关的薪酬等）全部无偿划转给子公司。（母公司业务剥离后，仅有管理及融资职能）。
问题： 1 、根据财税(2014)109号文第三条，关于股权、资产划转，若子公司为全资子公司，则本次业务剥离，适用特殊税务重组，根据增值税“将全部或者部分实物资产以及与其相关联的债权、负债和劳动力一并转让”不属于增值税的征税范围，则流转税以及附加税不用缴纳。在这种情况下母、子公司应分别如何入账；
2 、若子公司为控股子公司，是否不适用特殊税务重组的相关规定，需要缴纳所得税；而增值税以及附加税是否仍无需缴纳。在这种情况下，母、子公司又应如何入账。

回答人：chenyiwei
1 、母公司个别报表层面按照划出给子公司的净资产的原账面价值，作为对该子公司的追加投资成本，即：借：长期股权投资，借：各项划出负债，贷：各项划出资产。
2 、子公司按同一控制下合并处理。
税务处理不影响上述会计处理原则。如果母公司需缴纳增值税，子公司可以抵扣的，则母公司缴纳的增值税作为对子公司的追加投资成本的组成部分；子公司获得可抵扣的进项税额时，借记“应交税费——应交增值税（进项税额）”，贷记资本公积。
涉及企业所得税时，应关注母公司个别报表层面的长投成本，以及子公司个别报表中各项资产、负债的入账价值与计税基础是否存在差异，考虑就暂时性差异确认递延所得税资产或负债，并调整资本公积。

提问人：zhongxiaohong 时间：2022-08-12 16:47:34
”涉及企业所得税时，应关注母公司个别报表层面的长投成本、以及子公司报表中各项资产、负债的入账价值与计税基础是否存在差异“。
陈老师，这种情况下，母、子公司若分别按公允价格转让各项同资产、负债，子公司按公允价格入账，则子公司的各项资产、负债的入账价值和计税基础一致，不存在暂时性差异；
母公司因转让资产而缴纳的增值税，调增长投成本；而同时缴纳的附加税、因转让资产而缴纳的所得税，均只需要反映在母公司单体报表里，不调增长投成本；在合并报表时，应考虑原母公司单体报表里资产负债的账面价值与子公司公允价格入账金额的暂时性差异，确认的递延所得税资产或负债调整资本公积。

回答人：chenyiwei
因为构成业务，所以子公司不能按公允价值入账，只能按原账面价值，但计税基础可能是公允价值。此时需考虑在子公司个别报表层面和母公司合并报表层面的递延所得税问题。

提问人：zhongxiaohong 时间：2022-08-12 16:49:50
陈老师，若母、子公司按公允价格转让资产、负债等，公允价格与账面价值之间的差异，是确认为资产处置损益吗。

回答人：chenyiwei
母公司个别报表层面可以确认为资产处置损益。